【裁判字號】    95,簡上,411
【裁判日期】    951030
【裁判案由】    違反電信法等
【裁判全文】
臺灣桃園地方法院刑事判決             95年度簡上字第411號
上  訴  人  甲○○
即  被  告
                      28號
上列上訴人即被告因違反電信法等案件，不服本院刑事庭95年度
壢簡字第803 號，中華民國95年6 月27日第一審刑事簡易判決（
聲請簡易判決處刑案號：95年度偵字第6218號），提起上訴，本
院合議庭為第二審判決如下：
    主  文
上訴駁回。
    事  實
一、甲○○於民國93年4 月20日下午某時，在桃園縣桃園市○○
    路○○路邊，見乙○○所有內插有0000000000號門號SIM 卡
    之銀色行動電話1 支（廠牌：BENTEN牌301 型，序號：0000
    00000000000 號，下稱上開行動電話）遺落於該處，竟意圖
    為自己不法之所有，拾得後，予以侵占入己，供己使用（侵
    占遺失物部分追訴權時效已完成，詳如後述）；復基於意圖
    為自己不法利益之概括犯意，自93年4 月29日下午2 時36分
    48秒許起至同年5 月12日中午12時20分37秒許止，連續在桃
    園縣桃園市某處等處，均未經乙○○同意，先後擅自以上開
    行動電話，向遠傳電信股份有限公司（下稱遠傳電信公司）
    傳送該枚SIM 卡所代表之信號，要求遠傳電信公司提供通話
    服務，而以此傳送無線電波方式，盜用他人電信設備通信多
    次，並獲得免付通話費新臺幣26184 元之不法利益。嗣因乙
    ○○接獲遠傳電信公司之繳費通知，始察覺上開行動電話遭
    人盜用，報警處理，經警調閱通聯紀錄，進而循線查獲甲○
    ○。
二、案經桃園縣政府警察局桃園分局報告臺灣桃園地方法院檢察
    署檢察官偵查後聲請以簡易判決處刑。
    理  由
一、被告甲○○迭於警詢、偵查中對上揭事實坦白承認，並核與
    證人即被害人乙○○於警詢、檢察官訊問時所指述之情節一
    致，且經證人即與被告通話之對象李洳君於警詢中證述明確
    在卷，復有收費明細、電信費帳單及通聯調閱查詢單各1 份
    附卷可稽，堪認被告上開任意性自白核與事實相符，可以採
    取。本件事證明確，被告上揭犯行足可認定，應依法論科。
二、刑法及刑法施行法部分條文業經修正公布，並均於95年7 月
    1 日施行。修正後刑法第二條第一項之規定，係規範行為後
    法律變更所生新舊法律比較適用之準據法，於修正後刑法施
    行後，應適用修正後刑法第二條第一項規定之從舊從輕之原
    則為比較；修正後刑法第二條第二項，則為同條第一項之特
    別規定，於修正後刑法施行後，關於非拘束人身自由之保安
    處分，應依修正後刑法第二條第二項之規定，適用裁判時之
    法律。又修正後刑法第三十五條，乃刑之重輕之法定次序與
    標準，應適用裁判時之修正後刑法第三十五條之規定。修正
    後刑法第二條第一項係採從舊從輕原則，適用最有利於行為
    人之法律。既曰法律，自較刑之範圍為廣；除法律有特別規
    定者（如修正後刑法第二條第二項非拘束人身自由之保安處
    分適用裁判時法，又如修正後刑法施行法第三條之一第三項
    、第六條之一、第九條之三規定之情形），應依其規定；或
    事關執行之緩刑之宣告，或犯罪在刑法修正施行前，自首在
    刑法施行後之自首部分，或程序之規定（程序從新，如刑法
    第四十條沒收宣告之程序規定），應適用裁判時之修正後刑
    法之規定外；依修正後刑法第二條第一項比較時，應就罪刑
    有關之共犯、未遂犯、連續犯、牽連犯、結合犯，以及累犯
    加重，自首減輕暨其他法定加減原因（如身分加減）與加減
    例等一切情形，綜其全部之結果而為比較後，整個之適用，
    不能割裂而分別適用有利益之條文。關於易科罰金之折算標
    準、易服勞役之折算標準及期限、罰金與死刑是否併予執行
    、多數有期徒刑定應執行之刑時之最高刑期之限制等之修正
    ，事涉行為人易刑折算標準金額之多寡與期限之長短及定執
    行刑時能否就罰金刑併予執行或有期徒刑定應執行之刑時最
    高度之限制，亦均屬應依修正後刑法第二條第一項比較適用
    法律之範圍。拘束人身自由之保安處分，並非屬修正後刑法
    第二條第二項規定應適用裁判時法之範圍，除有特別規定者
    外，亦屬應依修正後刑法第二條第一項比較適用法律之範圍
    ；從刑附屬於主刑，除法律有特別規定者外，依主刑所適用
    之法律（以上參考最高法院95年5 月23日刑事庭第8 次會議
    決議及最高法院24年上字第4634號、24年上字第5292號、27
    年上字第2615號判例）。經查：
（一）連續犯部分：刑法第五十六條連續犯之規定業於94年2 月
      2 日修正公布刪除，並於95年7 月1 日施行，則被告甲○
      ○之犯行，因行為後新法業已刪除連續犯之規定，此刪除
      雖非犯罪構成要件之變更，但顯已影響行為人刑罰之法律
      效果，自屬法律有變更。
（二）就易科罰金之折算標準部分，由修正前刑法第四十一條第
      一項前段規定（得以銀元1 元以上3 元以下折算1 日），
      並依修正前罰金罰鍰提高標準條例第二條規定提高100 倍
      為銀元100 元以上300 元以下（即新台幣300 元以上900
      元以下）折算1 日，修正後刑法第四十一條第一項前段則
      修正為得以新台幣1000元、2000元或3000元折算1 日（裁
      判時罰金罰鍰提高標準條例第二條並已刪除）。
（三）綜合上述各條文修正前、後之比較，揆諸前揭最高法院決
      議及修正後刑法第二條第一項前段、但書規定之「從舊、
      從輕」原則，修正後規定並未較有利於行為人，本件應依
      修正後刑法第二條第一項前段規定，適用行為時（即修正
      前）之法律。
（四）另刑法第11條於95年7 月1 日雖亦經修正生效施行，惟修
      正後之規定僅係將得適用刑法總則規定之刑事特別法範圍
      由原規定之「其他法令有刑罰之規定者」，更明確化為「
      其他法律有刑罰或保安處分之規定者」，此一修正尚不涉
      及行為人罪刑之結果，故無新舊法比較之問題，併此敘明
      。
三、核被告甲○○所為，係犯電信法第56條第1 項之盜用他人電
    信設備通信罪。被告先後多次盜用他人電信設備通信犯行，
    時間緊接，方法相同，觸犯構成要件相同之罪，顯係基於概
    括犯意而為之，應依修正前刑法第五十六條連續犯之規定論
    以一罪，並依法加重其刑。原審基於上開事證，以被告事證
    明確，援引電信法第五十六條第一項，修正前刑法第十一條
    前段、第五十六條、第四十一條第一項前段，修正前罰金罰
    鍰提高標準條例第二條（罰金罰鍰提高標準條例第一條前段
    部分係贅引），判處被告有期徒刑三月，如易科罰金，以三
    百元折算一日，經核認事用法均無違誤，量刑亦屬妥適，應
    予維持。被告聲明上訴表示不服原審判決，而迄未提出任何
    原審判決不當之理由，為無理由，應予駁回。
四、本件聲請意旨另以：被告甲○○於93年4 月20日下午某時許
    ，在桃園縣桃園市○○路○○路邊，見乙○○所有之上開行
    動電話1 支，竟意圖為自己不法之所有，拾取後予以侵占入
    己，因認被告此部分涉犯刑法第三百三十五條第一項之侵占
    遺失物罪等語。惟刑法第三百三十七條之侵占遺失物罪，其
    最重本刑為五百元以下罰金，依修正前刑法第八十條第一項
    第五款之規定，追訴權之時效期間為一年；又案件時效已完
    成者，應諭知免訴之判決，此參諸刑事訴訟法第三百零二條
    第二款之規定即明。查聲請人認被告涉犯侵占遺失物罪之時
    間為93年4 月20日，是其追訴權期間應自該日起算，迄94年
    3 月31日即已滿一年之時效期間（即於中華民國九十四年一
    月七日刑法修正施行前，其追訴權時效已完成），然檢察官
    於94年12 月2日方開始偵查，此有臺灣桃園地方法院之收文
    戳為憑，是該侵占遺失物罪於檢察官展開偵查之際，業已罹
    於追訴權時效期間，故參照前述說明，本件聲請人就被告涉
    犯刑法第三百三十七條向本院聲請簡易判決處刑部分，本院
    本應為免訴之諭知，惟聲請意旨認此部分與被告違反電信法
    部分，有牽連犯之裁判上一罪關係，故爰不另為免訴之諭知
    ，附此敘明。
五、被告經合法傳喚，無正當理由不到庭，爰不待其陳述，逕行
    一造辯論而為判決。
據上論斷，應依刑事訴訟法第四百五十五條之一第三項、第三百
六十八條、第三百七十一條，判決如主文。
本案經檢察官鄭東峰到庭執行職務。
中    華    民    國    95    年    10    月    30    日
                        刑事第十二庭審判長法  官  游紅桃
                                          法  官  陳雪玉
                                          法  官  王美玲
以上正本證明與原本無異。
不得上訴。
                                          書記官  吳玉蘭
中    華    民    國    95    年    10    月    31    日
附錄論罪科刑條文：
電信法第五十六條第一項：
意圖為自己或第三人不法之利益，以有線、無線或其他電磁方式
，盜接或盜用他人電信設備通信者，處五年以下有期徒刑，得併
科新台幣一百五十萬元以下罰金。


司法院資訊處製作；財團法人民間司法改革基金會備份。
